臺灣高雄地方法院刑事判決　　　　　　96年度交訴字第209號
公　訴　人　臺灣高雄地方法院檢察署檢察官
被　　　告　乙○○
上列被告因公共危險案件，經檢察官提起公訴（96年度偵字第
23267號），本院判決如下：
    主  文
乙○○駕駛動力交通工具肇事，致人受傷而逃逸，處有期徒刑捌
月。減為有期徒刑肆月，如易科罰金，以新台幣壹仟元折算壹日
。其他被訴過失傷害部分公訴不受理。
    事  實
一、乙○○於民國96年4 月15日8 時20分許，騎乘車牌號碼WFY-
    827 號輕機車，沿高雄市○○○路南往北方向行駛時，本應
    注意車輛行駛時，駕駛人應注意車前狀況及兩車併行之間隔
    ，並隨時採取必要之安全措施，而依當時情形，又無不能注
    意之情事，竟疏未注意，於行經高雄市苓雅區○○○路325
    號（起訴書誤載為3254號）對面時，其機車右方手把擦撞到
    同方向行駛之籃菁芳所有之車牌號碼WHR-158 號輕機車之左
    方手把，致籃菁芳人車倒地後受有左右膝部挫裂傷及右手背
    挫裂傷之傷害（所涉過失傷害部分，業經撤回告訴，詳如後
    述）。詎乙○○明知業已肇事致人受傷，不思下車救護傷者
    ，竟置若罔聞，反驅車離開現場，經現場民眾提供車號予據
    報到場之員警逃逸機車車號，員警始循線查悉上情。
二、案經高雄市政府警察局苓雅分局報請臺灣高雄地方法院檢察
    署檢察官偵查起訴。
    理  由
壹、程序方面：
  (一)按被告以外之人於審判外之言詞或書面陳述，除法律有規定
    者外，不得作為證據，刑事訴訟法第159 條第1 項固定有明
    文；惟按被告以外之人於審判外之陳述，雖不符前4 條之規
    定，而經當事人於審判程序同意作為證據，法院審酌該言詞
    陳述或書面陳述作成時之情況，認為適當者，亦得為證據。
  (二)本件判決所引證據資料，屬於被告以外之人於審判外之陳述
    者，惟經被告乙○○於本院審理程序同意做為證據，並經審
    判長於調查證據程序提示並告以要旨後，被告、檢察官均知
    悉該等證據係被告以外之人於審判外之言詞或書面陳述，均
    未於言詞辯論終結前表示異議，本院審酌上開證據作成時之
    情況，認為適當，依刑事訴訟法第159 條之5 第1 項、第2
    項規定，應有證據能力。
貳、實體方面：
一、有罪部分
  (一)被告固坦承有於前開時地與告訴人籃菁芳發生車禍肇事，致
    告訴人受傷之事實，但矢口否認有何肇事逃逸犯行，辯稱：
    車禍發生後有把機車牽到到附近巷口，試踩看看車子還能不
    能發動，告訴人走過來講說有沒有撞倒她，伊有向告訴人說
    對不起，但家裡有事，要先走，伊將機車停在現場，警察可
    以以車牌找到伊的人云云。惟查：
    1.被告於前開時地之犯罪事實，業據證人即告訴人籃菁芳迭
      於警詢、偵查中、本院審理中證稱：「當車禍發生時我問
      對方（指被告）為何騎這麼快，他回答我說我沒有撞倒妳
      ，當我請計程車司機幫我報案時對方又離開現場沒有等警
      方到場。」；「我騎機車，他（指被告）從後面撞到我，
      我就跌倒，因為撞到腳，我爬起來得時候，我看到他已經
      在發動他的機車，好像要跑了，我看情形不對，攔了一台
      計程車，麻煩他幫我記被告車號，後來被告機車發動就跑
      了... 」、「（問：被告有無看到你倒在地上？）有，但
      他都沒有過來。」、「（問：被告走之前有無留電話姓名
      給你？）都沒有。」；「（問：發生碰撞事故二部車都有
      倒地嗎？）我的車子有倒地，我看到他的時候他的車子已
      經牽起來了。」、「我爬起來之後我又問他你怎麼騎這麼
      快，他說我沒有撞到妳，之後我看他在發動摩托車，我緊
      張因為沒有筆，所以我才去攔路邊的計程車，他只有跟我
      講這句話。」、「我有看到他發動機車，我回頭就沒有看
      到被告了，所以我認為他是騎機車離開的。」「.... 我
      再回頭看他的位置他已經不見了。」「（問有沒有看到摩
      托車？）我沒有看到。」等語明確（請參見警卷第4 頁、
      偵查卷第19頁、本院卷第50頁到第52頁）。
    2.證人即現場處理警員甲○○到院，就本案車禍事故處理經
      過亦陳稱：「... （現場圖）裡面畫了一部機車，那是被
      害人的機車，如果肇事車有移動現場就不會畫在這圖裡面
      ，肇事車沒有在這現場，現場我只有看到一部機車。」、
      「現場圖畫完，我有去乃榮醫院問被害人的談話筆錄，問
      完筆錄寫追查表、報告交給派出所追查，肇事逃逸都要寫
      追查表，派出所同事有說受傷者送到乃榮醫院，我忘記是
      在現場派出所同事講被害人的名字或是到乃榮醫院查被害
      人的名字的。」、「（問：有人受傷也就是Ａ２的交通事
      故，雙方肇事車輛你們交通隊須要做什麼處理？）要拍照
      ，要對車損部位拍照。我們到現場依行駛路線照現場跡證
      ，車損的部分一定要照，因為要找第一撞擊點。」、「（
      問：如果車損部位是一定要照的，那你們會在現場尋找肇
      事者的車輛嗎？）會。」、「（問：這部車（指被告機車
      ）是你們牽到派出所去的，還是派出所後來找到肇事者再
      通知你們去拍的？）好像派出所同事說肇事者在派出所所
      以我再過去的，拍照的時間我忘記了。」、「（問：依你
      去現場處理的情形，如果現場找得到被告的這部車子，你
      會在現場就拍照嗎？）會。」等語在卷（參見本院卷第54
      頁至56頁）。綜據上開證人證述，被告於本件車禍事故發
      生後，確實有未對告訴人採取任何救護措施，且在未告知
      告訴人姓名、電話等聯絡方法情形下，即騎乘原車，擅自
      離去現場之事實。其前開所為辯解，與事實不符，為卸責
      之詞，而不可採。
  (二)此外，又有道路交通事故現場圖、高雄市政府警察局交通大
    隊交通事故談話紀錄表、（告訴人）乃榮醫院診斷證明書、
    高雄市政府警察局舉發違反道路交通管理事件通知單、
    WFY-827 號、WHR-158 號車籍作業系統查詢認可資料、車損
    相片4 張、現場蒐證相片7 張等件在卷可佐。本案事證已臻
    明確，被告犯行，可以認定。
  (三)核被告所為，係犯刑法第185 條之4 駕駛動力交通工具肇事
    ，致人受傷而逃逸罪。爰審酌被告騎乘機車肇事致告訴人受
    傷，已生具體危險，肇事後又不顧告訴人之安危，未予察看
    照護或協助送醫，逕自逃逸，不僅提高告訴人死傷之危險，
    復逃避應負之刑責及增加告訴人求償之困難，本應重懲不貸
    ；惟念其前無犯罪科刑情形，有臺灣高等法院被告前案紀錄
    表1 份在卷可稽，素行尚可，雖於警詢及偵查中辯稱未見告
    訴人受傷，否認肇事逃逸犯行，惟最終於本院審理中明白己
    過、坦認犯行，並已96年11月8 日與告訴人達成和解，賠償
    新臺幣5 千元以彌補告訴人之損害，有和解書在卷足參（本
    院卷第36頁）等一切具體情狀，量處如主文所示之刑，以資
    儆懲。又被告犯罪時間係在96年4 月24日之前，合於減刑條
    件，爰併依中華民國九十六年罪犯減刑條例第2 條第1 項第
    3 款、第7 條、第9 條之規定，減其宣告刑，並參酌被告教
    育程度高中畢業、以經營麵、飯餐飲販賣為業、受其扶養人
    口有妻、兒共4 人，經濟狀況尚可等情，除被告於本院審理
    中自陳外，尚有被告警詢筆錄、戶口名簿影本等件可佐，諭
    知如主文所示之易科罰金折算標準。
二、公訴不受理部分
  (一)公訴意旨另以：被告於96年4 月15日8 時20分許，騎乘車牌
    號碼WFY-827 號輕機車，沿高雄市○○○路南往北方向行駛
    時，本應注意車輛行駛時，駕駛人應注意車前狀況及兩車併
    行之間隔，並隨時採取必要之安全措施，而依當時情形，又
    無不能注意之情事，竟疏未注意，於行經高雄市苓雅區○○
    ○路325 號對面時，其機車右方手把擦撞到同方向行駛之告
    訴人籃菁芳所有之車牌號碼WHR-158 號輕機車之左方手把，
    致告訴人人車倒地後受有左右膝部挫裂傷及右手背挫裂傷之
    傷害。因認被告此部另涉有刑法第284 條第1 項前段過失傷
    害罪嫌等語。
  (二)按告訴乃論之罪，告訴人於第一審辯論終結前，得撤回其告
    訴；又告訴經撤回者，法院應諭知不受理之判決，刑事訴訟
    法第238 條第1 項，及第303 條第3 款定有明文。
  (三)本件被告因過失傷害案件，經檢察官提起公訴，認被告係犯
    刑法第284 條第1 項前段之過失傷害罪，依同法第287 條前
    段之規定須告訴乃論。茲據告訴人於本院審理中，當庭陳明
    撤回其告訴，揆諸前開說明，諭知不受理之判決。
三、據上論斷，應依刑事訴訟法第299 條第1 項前段、第303 條
    第3 款，刑法第185 條之4 、第41條第1 項前段，中華民國
    九十六年罪犯減刑條例第2 條第1 項第3 款、第7 條、第9
    條，判決如主文。
四、如不服本判決應於收受本判決後10日內向本院提出上訴書狀
    ，並應敘述具體理由，如未敘述上訴理由者，應於上訴期間
    屆滿後20 日 內補提理由書狀於本院（均須按他造當事人之
    人數附繕本）「切勿逕送上級法院」。
中　　華　　民　　國　　96　　年　　12　　月　　31　　日
                    交通法庭  審判長法  官  曾逸誠
                                    法  官  王  琁
                                    法  官  陳思睿
以上正本證明與原本無異。
中　　華　　民　　國　　96　　年　　12　　月　　31　　日
　　　　　　　　　　　　　　　　　　書記官  何慧娟
附錄論罪科刑法條
中華民國刑法第185條之4
駕駛動力交通工具肇事，致人死傷而逃逸者，處 6 月以上 5 年
以下有期徒刑。
